臺灣士林地方法院刑事判決　　　　　　　100年度易字第492號
公　訴　人　臺灣士林地方法院檢察署檢察官
被　　　告　陳冠傑
上列被告因竊盜案件，經檢察官提起公訴（100 年度偵字第1123
8 號），本院判決如下：
    主  文
陳冠傑犯攜帶兇器毀越安全設備竊盜罪，處有期徒刑拾月。
    事  實
一、陳冠傑基於意圖為自己不法所有之竊盜犯意，於民國98年1
    月6 日9 時許至18時40分許間之某時許，攜帶客觀上足以為
    兇器之不明工具，前往臺北市○○區○○路266 巷6 弄16號
    7 樓邵芷蘭住處頂樓，以前開不明工具燒開邵芷蘭上址住處
    後陽台鐵窗上方之採光罩後，穿越此缺口處垂降侵入邵芷蘭
    上址住處（毀損、侵入住宅部分未經告訴），竊取邵芷蘭所
    有之美金、加幣、港幣、歐元、澳幣、日幣、人民幣（價值
    共約新臺幣7 萬元）及花型金飾1 套、戒指、項鍊等物（價
    值共約新臺幣2 萬元）。嗣警方採集竊賊於現場頂樓所遺留
    之檳榔渣，經與陳冠傑因另涉竊盜案件為警採集唾液送驗之
    DNA-STR 型別比對，發現前開檳榔渣之DNA-STR 型別與陳冠
    傑相同，而查悉上情。
二、案經臺北市政府警察局士林分局報告臺灣士林地方法院檢察
    署檢察官偵查起訴。
    理  由
壹、程序部分：
一、按刑事訴訟法第159 條第1 項所謂「除法律有規定者外」，
    係指同法第159 條之1 至第159 條之5 及第206 條等規定；
    法院或檢察官得囑託醫院、學校或其他相當之機關、團體為
    鑑定，或審查他人之鑑定，並準用第203 條至第206 條之1
    之規定，鑑定之經過及其結果，應命鑑定人以言詞或書面報
    告，刑事訴訟法第208 條第1 項前段、第206 條第1 項亦有
    明定。卷附之臺北市政府警察局實驗室編號000000000C24號
    鑑驗書、000000000C26號鑑驗書（偵查卷第113 至118 頁、
    第39至42頁），係檢察官授權偵辦員警分別囑託上開機關以
    現場採集之檳榔渣、手套及DNA 檢體為人別之鑑定，揆諸前
    揭說明，上開鑑驗書屬傳聞法則之例外，應有證據能力。
二、次按被告以外之人於審判外之陳述，雖不符合同法第159 條
    之1 至第159 條之4 之規定，但經當事人於審判程序同意作
    為證據，法院審酌該言詞陳述或書面陳述作成時之情況，認
    為適當者，亦得為證據。當事人、代理人或辯護人於法院調
    查證據時，知有第159 條第1 項不得為證據之情形，而未於
    言詞辯論終結前聲明異議者，視為有前項之同意，刑事訴訟
    法第159 條第1 項及第159 條之5 分別定有明文。本判決後
    述引用之供述證據，當事人均表示對於證據能力無意見（本
    院卷第32頁背面至34頁正面），且迄言詞辯論終結前並未聲
    明異議，本院審酌該等證據資料製作時之情況，並無違法不
    當及證明力明顯過低之瑕疵，堪認作為證據應屬適當，爰依
    刑事訴訟法第159 條之5 規定，認該等證據資料均有證據能
    力。
貳、實體部分：
一、訊據被告陳冠傑固坦承前開為警採集之檳榔渣確係其遺留於
    現場頂樓，惟矢口否認前開竊盜犯行，辯稱：當天係友人「
    丁毅明」邀伊前往租屋處聊天，「丁毅明」之租屋處即上址
    頂樓之加蓋屋，伊隨「丁毅明」從上址1 樓大門（大門未關
    ）進入爬樓梯到上址頂樓，伊在頂樓聊天吃檳榔而留下前開
    檳榔渣，而後即離開現場，伊未以不明工具燒開採光罩侵入
    上址住家行竊云云。
二、經查，上址為7 層樓之大樓式建築物，被害人邵芷蘭遭竊住
    處位於最頂樓即7 樓，於前開時間遭竊賊由樓頂地板以不明
    工具燒開後陽臺鐵窗上方採光罩後垂降侵入上址住處，竊取
    前開財物（價值合計共約新臺幣9 萬元），經被害人邵芷蘭
    報警處理，員警於前開樓頂地板採集到檳榔渣1 個之事實，
    經證人即被害人邵芷蘭證述在卷（偵查卷第18、19頁），並
    有臺北市政府警察局士林分局芝山岩派出所陳報單、受理各
    類案件紀錄表、臺北市政府警察局士林分局刑案現場勘察報
    告、現場圖、現場勘察照片、證物清單在卷可稽（偵查卷第
    43、44頁、第84至110 頁），前開員警於樓頂採集之檳榔渣
    經送驗，檢出一男性DNA-STR 型別，與另竊盜案件採集被告
    唾液驗出之DNA-STR 型別相同，有臺北市政府警察局實驗室
    編號000000000C24號鑑驗書、000000000C26號鑑驗書（偵查
    卷第113 至118 頁、第39至42頁）附卷可稽，被告復供承於
    上址樓頂採集之檳榔渣係其於該處吃檳榔後所吐出之檳榔渣
    等語（本院卷第31頁正面），足證被告於本件竊案發生前確
    實曾前往上址樓頂遺留前開檳榔渣。上開事實，均堪認定。
三、次查，本件係因被告另涉於100 年5 月24日侵入臺北市○○
    區○○街343 號5 樓被害人黃思嘉住處行竊後，員警在現場
    扣得手套，經臺北市政府警察局檢驗出之男性DNA-STR 型別
    與被告相同，另與內政部警政署去氧核醣核酸資料庫比對，
    發現與本件被害人邵芷蘭遭竊住處頂樓採集之檳榔渣驗出之
    男性DNA-STR 型別相同，因此查知該檳榔渣來自被告，有臺
    北市政府警察局「黃思嘉住宅竊盜案」鑑驗書在卷可佐（偵
    查卷第39至41頁），而被告因涉犯前開「黃思嘉住竊盜案」
    及其他三起竊盜案件，經臺灣臺北地方法院100 年度易字第
    2586號於100 年10月25日判處應執行刑為有期徒刑3 年6 月
    （被告提起上訴，現於臺灣高等法院100 年度上易字第2665
    號案件審理中），依前開判決書所載，被告犯竊盜案之手法
    為：利用臺北市○○區○○街343 號、345 號雙併公寓大門
    未關，侵入公寓樓梯間後，先至該棟公寓5 樓樓梯間，攀爬
    該樓梯間窗戶至臺北市○○區○○街343 號5 樓即被害人黃
    思嘉住宅前方陽臺處，見該處冷氣機旁鐵窗存有縫隙，即踰
    越該鐵窗與冷氣機間之空縫，侵入黃思嘉住處內行竊、再至
    同棟公寓頂樓即6 樓處，攀爬至臺北市○○區○○街345 號
    5 樓被害人張茂芸住宅廚房遮雨棚上方，以噴燈燒破該處遮
    雨棚，穿越該破洞處侵入該住處行竊、又侵入臺北市松山區
    ○○○路244 巷13號大樓頂樓，撬開頂樓電機房門鎖後翻越
    電機房窗戶至該址7 樓住處之鐵皮屋屋頂，持噴燈將此鐵皮
    屋屋頂燒出一個ㄇ字形缺口後，將鐵皮掀開，並破壞天花板
    ，由此破洞處侵入上址7 樓住處行竊等，被告於前開案件審
    理時對上開犯罪手法供承不諱（僅否認行竊被害人黃思嘉住
    宅時未攜帶噴燈、行竊被害人張茂芸住宅時未攜帶手套，本
    院卷第12頁），又本件被害人邵芷蘭遭竊案，竊賊亦係利用
    公寓大門未上鎖侵入，尋找頂樓住戶為行竊對象，依被害人
    邵芷蘭住宅後陽臺鐵窗上方採光罩遭竊賊破壞之情形（偵查
    卷第94頁下方照片），該採光罩係遭不明工具燒開一ㄇ字形
    缺口被掀開，竊賊由該缺口處垂降進入被害人邵芷蘭住宅行
    竊，與前開竊案之手法如出一轍；前開案件中竊賊遺留於被
    害人黃思嘉住宅之手套驗出之男性DNA-STR 型別又與本件失
    竊現場採集檳榔渣驗出之男性DNA-STR 型別相同，被告亦不
    否認曾前往本件被害人邵芷蘭住處頂樓而遺留前開檳榔渣，
    並供稱其經常吃檳榔，有吃檳榔習慣等語（本院卷第32頁正
    面），綜合上開事證，實足供研判本件竊案與前開案件為同
    一竊賊即被告所為。
四、被告雖辯稱其係受友人「丁毅明」之邀前往被害人邵芷蘭住
    處頂樓聊天而遺留檳榔渣，「丁毅明」係其於98年2 月入監
    服刑前在國洪人力公司上班的同事，「丁毅明」承租該址頂
    樓加蓋房屋云云，惟查：
  (一)本院調閱被告之稅務電子閘門財產所得明細，被告於98、99
    年間並無受僱「國洪人力公司」領取薪資所得之資料（本院
    卷第22、23頁）；被告原名為陳威宇（於95年4 月24日改名
    為陳冠傑），其於93年12月8 日轉出健保後，即未再參加全
    民健康保險，有行政院衛生署中央健康保險局100 年12月7
    日健保承字第1000042202號函在卷可稽（本院卷第44頁）；
    又本院查詢經濟部商業登記資料，僅有「國洪彩色印刷股份
    有限公司」、「國洪有限公司」，並無「國洪人力公司」（
    本院卷第27、28頁），被告復供稱：伊所稱之「國洪人力公
    司」並無公司登記，未報稅，稅捐機關不會有伊的薪資所得
    資料，伊也無加入「國洪人力公司」之勞健保，伊不知道「
    丁毅明」之年籍資料，伊找不到「丁毅明」等語（本院卷第
    30頁背面、第31頁背面、第68頁背面），據此，本院無從為
    被告調查其辯稱任職於「國洪人力公司」是否屬實、是否確
    有「丁毅明」此人存在；抑且，被告於100 年8 月30日警詢
    經員警訊問本件失竊現場何以遺留含有其DNA 之檳榔渣時，
    被告供稱：不清楚、忘記是否去過上址云云（偵查卷第15頁
    ），於100 年9 月27日偵訊時改稱：可能之前有朋友住在上
    址，有去過該處，在天母棒球場附近，朋友綽號為「阿明」
    ，與「阿明」認識半年多，不知道「阿明」之資料云云（偵
    查卷第122 頁），於本院100 年11月22日始稱：朋友名為「
    丁毅明」，「國洪人力公司」位於士林雨農路，檢察官問完
    後，伊才想出來這些資料云云（本院100 年度審易字第2225
    號卷第19頁正面），可徵被告於警、偵訊時毫未供稱與「國
    洪人力公司」之同事「丁毅明」前往該址，其於本院所述又
    無從查證，實難採認所辯屬實。
  (二)再查，本院攜同被告前往被害人邵芷蘭前開住處頂樓現場勘
    查，該頂樓為臺北市○○路266 巷6 弄16號至22號共用之頂
    樓，在18號7 樓、22號7 樓上方各有一戶加蓋房屋，通往該
    頂樓之門係喇叭鎖，可自7 樓之樓梯間開啟喇叭鎖進入頂樓
    ，依卷附照片（偵查卷第94頁上方照片）比對現場，員警發
    現檳榔渣處距離被害人邵芷蘭住處被破壞之採光罩約2.45公
    尺（發現檳榔渣處如編號1 至編號4 照片，編號3 、4 照片
    左上角之綠色矮牆下方即為採光罩，本院卷第55、56頁），
    有本院100 年12月22日刑事勘驗筆錄可稽（本院卷第50、51
    頁），被告並供稱對於現場發現檳榔渣之位置無意見，惟不
    確定丁毅明承租之加蓋房屋係哪一間，也無法模擬表演當天
    吃檳榔之情形等語（本院卷第50、51頁），若被告果係前往
    上址聊天，何以未能模擬聊天吃檳榔之情景，其所辯顯屬可
    疑；證人即被害人邵芷蘭證稱頂樓之加蓋房屋均為屋主自用
    ，並未出租等語（本院卷第53頁），經本院協同證人邵芷蘭
    當場詢問上址18號7 樓、22號7 樓加蓋房屋之屋主，渠等均
    稱加蓋房屋並無出租他人使用（本院卷第51頁），足見被告
    辯稱「丁毅明」邀被告前往所承租之該頂樓加蓋房屋租屋處
    聊天云云，顯屬不實；進者，被告供稱其當時係站在靠近馬
    路的牆邊吃檳榔，不確定有無站在發現檳榔渣處云云（本院
    卷第31頁背面、第51頁），惟該頂樓靠近馬路（即可往下看
    到馬路）之圍牆距離員警採集檳榔渣處甚遠，有本院現場勘
    查照片可稽（本院卷第60、61頁），若斯時被告站在圍牆邊
    吃檳榔，何以員警採集檳榔渣之位置遠離靠近馬路之圍牆，
    衡諸被害人邵芷蘭於當天18時40分許返家發現遭竊隨即報警
    ，警方於當天19時30分許前往現場勘察採證，該頂樓又無住
    戶頻繁進出，依常情該檳榔渣不可能遭人移動至員警發現採
    集處，是被告辯稱其站在該頂樓靠近馬路旁之牆邊吃檳榔，
    顯與事實不符。員警發現前開檳榔渣處既緊臨遭破壞之採光
    罩旁之地面，可證被告前往現場行竊，在著手破壞採光罩之
    際，將檳榔渣吐於該處，其辯稱係應友人「丁毅明」之邀前
    往租屋處聊天而吐檳榔渣云云，顯係飾責狡辯之詞，委無足
    取。
五、綜上，被告所辯，或無從查證（即所謂之「幽靈抗辯」），
    或與事實不符，均無從採認為真，不得據為被告有利之認定
    。從而，其於上開時地為竊盜犯行，事證明確，堪以認定，
    應依法論科。
六、按行為後法律有變更者，適用行為時之法律。但行為後之法
    律有利於行為人者，適用最有利於行為人之法律，刑法第2
    條第1 項定有明文。被告本件行為後，刑法第321 條第1 項
    於100 年1 月26日修正公布，於100 年1 月28日生效施行。
    修正前之刑法第321 條第1 項原規定：「犯竊盜罪而有左列
    情形之一者，處6 月以上、5 年以下有期徒刑：一、於夜間
    侵入住宅或有人居住之建築物、船艦或隱匿其內而犯之者。
    ．．．六、在車站或埠頭而犯之者。」；而修正後刑法第32
    1 條第1 項則規定：「犯竊盜罪而有下列情形之一者，處6
    月以上、5 年以下有期徒刑，得併科新臺幣10萬元以下罰金
    ：一、侵入住宅或有人居住之建築物、船艦或隱匿其內而犯
    之者。．．．六、在車站、埠頭、航空站或其他供水、陸、
    空公眾運輸之舟、車、航空機內而犯之者。」，比較修正前
    後之規定，修正後該條項於第1 款刪除「於夜間」之文字，
    於第6 款增加「在航空站或其他供水、陸、空公眾運輸之舟
    、車、航空機內」之文字，擴大加重竊盜罪之適用範圍，使
    部分修正前原應適用普通竊盜罪論罪科刑之情形，於修正後
    改論以加重竊盜罪論罪科刑，並增加得併科罰金新臺幣10萬
    元之規定，比較修正前後之規定，以修正前之規定對被告較
    有利，應依刑法第2 條第1 項前段規定，適用被告行為時之
    法律即100 年1 月26日修正施行前刑法第321 條第1 項之規
    定。
七、次按刑法第321 條第1 項第3 款之攜帶兇器竊盜罪，係以行
    為人攜帶兇器竊盜為其加重條件，此所謂兇器，其種類並無
    限制，凡客觀上足對人之生命、身體、安全構成威脅，具有
    危險性之兇器均屬之，且祇須行竊時攜帶此種具有危險性之
    兇器為已足，並不以攜帶之初有行兇之意圖為必要（最高法
    院79年度臺上字第5253號判例參照）。又刑法第321 條第1
    項第2 款之「其他安全設備」，指門扇牆垣以外，依通常觀
    念足認防盜之一切設備而言（最高法院45年度臺上字第1443
    號、55年度臺上字第547 號判例參照）。經查，本件被告以
    不明工具燒開被害人邵芷蘭上址住處後陽臺鐵窗上方之採光
    罩後，自缺口處垂降侵入，業經認定如上，而該採光罩經本
    院於100 年12月22至現場履勘，其材質為塑膠纖維，質地堅
    硬，有本院勘驗筆錄可稽（本院卷第51頁），而本件案發時
    之採光罩材質與現狀使用之材質相同，復經證人邵蘭芷證述
    在卷（本院卷第53頁），被告使用之不明工具得以燒開破壞
    質地堅硬之採光罩，足徵該不明工具，於客觀上足對人之生
    命、身體、安全構成威脅，具有危險性，應屬兇器。而該採
    光罩設於鐵窗上方，顯有供防盜之用，揆諸前開說明，自屬
    安全設備。核被告陳冠傑所為，係犯100 年1 月26日修正前
    刑法第321 條第1 項第2 款、第3 款之攜帶兇器毀越安全設
    備竊盜罪。起訴書認被告係毀越門扇侵入竊盜，尚有未恰。
    爰審酌被告前因竊盜案，經本院93年度士簡字第768 號判處
    有期徒刑10月，緩刑5 年確定，嗣於緩刑中更犯竊盜罪，經
    撤銷緩刑並減刑為有期徒刑5 月，於98年7 月7 日易科罰金
    執行完畢，上開緩刑中更犯之竊盜案，則經本院97年度審易
    字第280 號判處有期徒刑10月，於98年11月22日執行完畢（
    於本件均不構成累犯），尚因另涉多起竊盜案件於檢察官偵
    查中，有臺灣高等法院被告前案紀錄表在卷可稽，足見被告
    有多次竊盜犯行，其素行欠佳，一再行竊，正值青壯年卻不
    思以己力賺取財物，恣意行竊侵害他人財產權益，且習以侵
    入住宅之方式行竊，更危害他人居住安全與隱私，所生之危
    害匪淺，又犯後狡詞飾責，未見悔意，併參酌其生活狀況、
    品行、智識程度、犯罪之動機、目的、手段等一切情狀，量
    處如主文所示之刑。
據上論斷，應依刑事訴訟法第299 條第1 項前段，刑法第2 條第
1 項前段，100 年1 月26日修正前刑法第321 條第1 項第2 款、
第3 款，判決如主文。
本案經檢察官朱學瑛到庭執行職務。
中    華    民    國  100     年    12    月    30    日
                  刑事第七庭法  官  陳美彤
以上正本證明與原本無異。
如不服本判決應於收受送達後10日內向本院提出上訴書狀，並應
敘述具體理由。其未敘述上訴理由者，應於上訴期間屆滿後20日
內向本院補提理由書（均須按他造當事人之人數附繕本）「切勿
逕送上級法院」。
                            書記官  吳旻玲
中    華    民    國   101    年    1     月    2     日
附錄本判決論罪法條全文
中華民國刑法第321條第1項第2款、第3款
犯竊盜罪而有左列情形之一者，處6 月以上、5 年以下有期徒刑
：
二  毀越門扇、牆垣或其他安全設備而犯之者。
三  攜帶兇器而犯之者。